# 【请教陈版主】关于认缴资本是否确认相应资产、负债、权益的判定

提问人：anjing7701 时间：2021-08-27 13:33:06
背景：A公司（持股51%，公众公司）与其控股股东B公司共同设立了控股子C公司，再次追加认缴出资（AB按照不成比例认缴出资）后，A公司丧失了对C公司的控制，转而由控股股东B公司控制C公司，即C公司成为了A公司的兄弟公司。在此次追加认缴出资前，A公司对C公司已实缴部分出资，而B公司一直未实缴出资。AB的对外投资协议中，未明确规定实缴出资的期限，但是有论述“双方适时完成同比例实缴出资”，且公司章程中有规定，股东按照出资比例分取红利且股东按照出资比例行使表决权。
参照法规如下：
1 、根据中国证监会监管规则适用指引——会计类第 1 号中规定：
二、认缴制下尚未出资的股权投资
认缴制下，投资方在未实际出资前是否应确认与所认缴出资相关的股权投资，应结合法律法规规定与具体合同协议确定，若合同协议有具体约定的，按照合同约定进行会计处理；合同协议没有具体约定的，则应根据《公司法》等法律法规的相关规定进行会计处理。对于投资的初始确认，若合同明确约定认缴出资的时间和金额，且投资方按认缴比例享有股东权利，则投资方应确认一项金融负债及相应的资产；若合同没有明确约定，则属于一项未来的出资承诺，不确认金融负债及相应的资产。
2 、根据《非上市公众公司重大资产重组管理办法》中第二条规定：
公众公司及其控股或者控制的公司购买、出售资产，达到下列标准之一的，构成重大资产重组：（一）购买、出售的资产总额占公众公司最近一个会计年度经审计的合并财务会计报表期末资产总额的比例达到50%以上；（二）购买、出售的资产净额占公众公司最近一个会计年度经审计的合并财务会计报表期末净资产额的比例达到50%以上，且购买、出售的资产总额占公众公司最近一个会计年度经审计的合并财务会计报表期末资产总额的比例达到30%以上。
3 、根据《非上市公众公司重大资产重组管理办法》中第三十五条规定：计算本办法第二条规定的比例时（即判断重组的标准），应当遵守下列规定： （一）购买的资产为股权的，且购买股权导致公众公司取得被投资企业控股权的，其资产总额以被投资企业的资产总额和成交金额二者中的较高者为准，资产净额以被投资企业的净资产额和成交金额二者中的较高者为准；出售股权导致公众公司丧失被投资企业控股权的，其资产总额、资产净额分别以被投资企业的资产总额以及净资产额为准。除前款规定的情形外，购买的资产为股权的，其资产总额、资产净额均以成交金额为准；出售的资产为股权的，其资产总额、资产净额均以该股权的账面价值为准。
问题一：因此次认缴出资后，A公司丧失了对C公司的控制权，是否按照《非上市公众公司重大资产重组管理办法》第三十五条中“出售股权导致公众公司丧失被投资企业控股权的，其资产总额、资产净额分别以被投资企业的资产总额以及净资产额为准”来作为计算标准的依据，而不是按照购买资产的标准来选取。
问题二：尽管投资协议中未明确缴纳时间和金额的出资，但由于协议中约定“双方适时完成同比例实缴出资”，因A公司已实缴出资，是否可视同对B公司实缴出资的时间与金额有了约定，从而投资方需要确认股权投资和金融负债。
问题三：因中国证监会监管规则适用指引——会计类第 1 号中仅明确规定了在特定情况下，投资方要确认股权投资和金融负债，但未提及被投资方的会计处理。是否相应的，被投资方应同步确认相关资产和权益。
问题四：若以上案例论述的情况，符合投资方、被投资方均需确认相应的资产、负债、权益。那么因此次追加认缴出资前，A公司实缴了资本金，导致投资方需调整涉及的相关科目金额。那么，根据《非上市公众公司重大资产重组管理办法》中第二条规定中计算公式的分母，是仍然按照A公司最近一个会计年度经审计的合并财务会计报表期末资产总额/净资产来计算，还是按照与被投资方最新财务报表（月报、季报、半年报等）相同期间的报表，即按照认缴金额调整后的报表，所列示的金额来进行计算呢？
问题五：会计分录：
被投资方：借：其他应收款 贷：实收资本
投资方：借：长期股权投资 贷：其他应付款

回答人：chenyiwei
1 、可以这样理解。
2 、不可以这样理解。要确定各方是按认缴比例还是实缴比例享有C公司的股东权利。如果按实缴比例享有股东权利的，则未实缴的出资对股东而言只是一个承诺事项和待执行合同，不应据此确认资产和负债。
3 、被投资方始终是按照实际已收到的出资额确认实收资本和资本公积。
4 、取决于监管口径，如果监管口径无明确规定，则个人理解直接按C公司自身报表中的账面数计算财务指标。

提问人：anjing7701 时间：2021-08-30 10:39:00
【追问】针对问题 2 的回复，根据协议及公司章程约定，AB双方以认缴比例享有公司C的权利， 则对未实缴的出资对股东而言应确认资产和负债。
但由于A只实缴了部分资本金，即实缴部分占其认缴资本部分的80%，是否对于B公司来说，也只需要确认其认缴资本部分的80%呢，还是说双方均需要确认100%的认缴资本？
前提仍然是，A实缴了资本，而B未实缴，且协议中约定“双方适时完成同比例实缴出资”。

回答人：chenyiwei
只需就A已实缴的80%比例确认资产和负债。